【裁判字號】    97,易,1311
【裁判日期】    971126
【裁判案由】    詐欺
【裁判全文】
臺灣彰化地方法院刑事判決              97年度易字第1311號
公  訴  人  臺灣彰化地方法院檢察署檢察官
被      告  甲○○
上列被告因詐欺案件，經檢察官提起公訴（九十七年度偵字第五
六九六號），及移送併案審理（九十七年度偵字第八一八七號）
，本院判決如下：
    主  文
甲○○無罪。
    理  由
一、公訴及併案意旨略以：被告甲○○明知提供自己之帳戶給陌
    生人，足以幫助犯罪集團隱匿身份，且做為實施詐欺財產犯
    罪之轉帳、收款之用，事後無法追查金錢流向，竟不違背其
    本意，於民國九十七年五月中旬某日，在報紙上看到收購帳
    戶之廣告，隨即撥打電話，相約於彰化縣員林鎮火車站對面
    之肯塔基餐廳見面，被告甲○○立刻將自己所有之華南商業
    銀行員林分行000000000000帳號帳戶存摺、印鑑、提款卡等
    物交付給真實姓名、年籍均不詳自稱「小賴」之成年男子詐
    騙集團成員，並告知密碼。嗣於九十七年五月十九日，詐騙
    集團成員分別撥打電話給丙○○、乙○○，冒稱係雅虎奇摩
    之人員，詐稱丙○○、乙○○因網路購物，會計系統錯誤或
    誤為設定分期付款功能，必須到自動櫃員機變更或取消分期
    付款功能等語，使丙○○、乙○○陷於錯誤，而於同日二十
    時許及十九時許，各以自動櫃員機匯款新臺幣（下同）七千
    九百八十六元、五萬及四萬四千元進入上開帳戶內，詐騙集
    團成員立刻提領一空。嗣經丙○○、乙○○發覺受騙後，報
    警循線查獲。因認被告涉犯刑法第三十條第一項、第三百三
    十九條第一項之幫助詐欺取財罪嫌等語。
二、按犯罪事實應依證據認定之，無證據不得認定其犯罪事實；
    又不能證明被告犯罪者，應諭知無罪之判決，刑事訴訟法第
    一百五十四條第二項、第三百零一條第一項分別定有明文。
    次按認定不利於被告之事實，須依積極證據，苟積極證據不
    足為不利於被告事實之認定時，即應為有利於被告之認定，
    更不必有何有利之證據；又事實之認定，應憑證據，如未能
    發現相當證據，或證據不足以證明，自不能以推測或擬制之
    方法，以為裁判基礎；至刑事訴訟法上所謂認定犯罪事實之
    積極證據，係指適合於被告犯罪事實之認定之積極證據而言
    ，雖不以直接證據為限，間接證據亦包括在內；然而無論直
    接或間接證據，其為訴訟上之證明，須於通常一般之人均不
    致有所懷疑，而得確信其為真實之程度者，始得據為有罪之
    認定，倘其證明尚未達到此一程度，而有合理之懷疑存在時
    ，致使無從形成有罪之確信，根據「罪證有疑，利於被告」
    之證據法則，即不得遽為不利被告之認定（最高法院三十年
    上字第八一六號、二十九年上字第三一０五號、四十年台上
    字第八六號及七十六年台上字第四九八六號判例意旨參照）
    。
三、公訴人認被告涉犯前揭幫助詐欺取財罪嫌，無非係以被害人
    丙○○、乙○○於警訊之指述、自動櫃員機收據、被告於華
    南商業銀行員林分行000000000000帳號帳戶（以下稱華南銀
    行帳戶）之申登人資料及上開帳戶存款往來明細等為其主要
    論據。惟訊之被告甲○○，堅決否認有何前揭幫助詐欺取財
    犯行，辯稱：伊從夾報廣告得知可代辦貸款，即以0000
    000000號行動電話與自稱「小賴」之成年男子聯絡後
    ，該名男子要伊先繳交保險金二千元，並將存摺、印章及提
    款卡給他，稱貸款下來後會與伊聯絡，約定三天後返還，事
    後對方並未返還，伊曾打電話聯絡，但已找不到人，當時伊
    因工作不穩定，無法向銀行貸款，為繳保險，才想要辦貸款
    等語。經查：（一）被害人丙○○、乙○○確曾於九十七年
    五月十九日十八時許及十七時許，分別接獲冒稱係雅虎奇摩
    人員之詐騙集團成員之電話，詐稱渠等因網路購物，會計系
    統錯誤或誤為設定分期付款功能，必須到自動櫃員機變更或
    取消分期付款功能等語，使丙○○、乙○○因而陷於錯誤，
    而於同日晚間二十時許及十九時許，各以自動櫃員機匯款七
    千九百八十六元、五萬及四萬四千元進入被告上開華南銀行
    帳戶，旋即遭提領一空等情，固據證人丙○○、乙○○於警
    詢時指述明確，並有自動櫃員機收據、被告於上開華南銀行
    帳戶之申登人資料及存款往來明細表等附卷可據，然此僅足
    證明被害人確有遭詐騙而將款項匯入被告所申設之上開華南
    銀行帳戶之事實，尚不足以推論被告基於幫助他人詐欺取財
    之不確定故意，提供其上開華南銀行帳戶供詐欺集團用以詐
    騙被害人款項，須視有無相關事證始足認定。（二）次查，
    被告於警、偵訊中即已供稱，其在九十七年五月中旬夾報廣
    告中發現有刊登民間貸款，乃依廣告內刊登之電話與對方聯
    絡，對方稱為方便轉帳，要伊於彰化縣員林鎮火車站前民權
    街肯德基餐廳，將存摺、印章、提款卡（含密碼）交付予自
    稱陳先生（或小賴）之男子，該名男子有留0000000
    000、0000000000、0000000000號
    等三支電話，嗣後貸款並未下來，伊曾打電話聯繫，但上開
    三支行動電話均不通等語，核與其嗣後於本院準備程序中及
    審理時辯稱係為辦理貸款始而交付上開華南銀行帳戶存摺、
    提款卡之供述一致。且觀被告供述自稱貸款業者所留之00
    00000000、0000000000、000000
    0000號之聯絡電話，比對被告使用之00000000
    00號行動電話，於九十七年五月十四、十五、十九至二十
    二日間，與0000000000號行動電話有多次通聯之
    紀錄，於九十七年五月二十二日與0000000000號
    行動電話有通聯之紀錄，於九十七年五月十七至十九日與0
    000000000號行動電話有多次通聯之紀錄，此亦有
    臺灣大哥大公司、和信電訊公司檢送之上開行動電雙向話通
    話明細在卷可憑；參以本件被害人，於九十七年五月十九日
    即遭詐騙得手，若謂上開帳戶係被告基於幫助詐欺取財之不
    確定故意所交付，則被告何需於其交付後仍一再與詐騙集團
    聯絡，是被告上揭因辦理貸款而交付帳戶存摺之說，尚非無
    據。（三）又被告上開華南銀行帳戶，於九十七年五月十九
    日詐騙被害人前曾存入八十元（該次乃跨行存入一百元，扣
    除手續費二十元，實際入帳八十元），同日旋又提出一百元
    （加計跨行受續費六元，實際扣款一百零六元），有存款往
    來明細表及三信商業銀行九十七年九月十日出具之函文一紙
    可參，固可知乃詐騙集團先行測試帳戶之舉，惟此仍不足以
    推翻被告上揭辯解有何不足以採信之處。加諸本院經向三信
    商業銀行函調被告上開華南銀行帳戶於九十七年五月十九日
    存入八十元時之錄影畫面，經當庭勘驗，該名測試被告上開
    帳戶者，臉部特徵（耳垂緊貼）與被告不同，此有三信商業
    銀行函送之自動櫃員機監視錄影光碟一片及堪驗筆錄可按，
    亦可確認被告與上述詐騙集團成員間應不具共犯關係。從而
    ，綜上所述，被告上開辯解既難認有何不可採信之處，是其
    上開華南銀行帳戶之存摺及提款卡雖交付予他人，亦無從遽
    認被告於交付之初存有容任他人為不法使用之主觀犯意，且
    本件公訴人所舉證據，又無法證明被告確有幫助詐欺取財之
    直接或間接故意，本院復查無其他積極證據，足以證實被告
    有公訴人所指之犯行，是以本件既存有合理懷疑，致本院無
    法形成被告有罪之確切心證，自屬不能證明被告犯罪，應為
    被告無罪之諭知。
四、移送併案審理部分（九十七年度偵字第八一八七號），因與
    本案起訴部分具有事實上一罪關係，且經本院併為審理後認
    定如前，即無須再行退回由檢察官另行處理，附此說明。
據上論斷，應依刑事訴訟法第三百零一條第一項，判決如主文。
本案經檢察官鄭少到庭執行職務。
中    華    民    國    97    年    11    月    26    日
                  刑事第六庭    審判長法官   王義閔
                                法      官   鄭舜元
                                法      官   鮑慧忠
以上正本證明與原本無異。
如不服本判決應於收受送達後10日內向本院提出上訴書狀，並應
敘述具體理由；其未敘述上訴理由者，應於上訴期間屆滿後20日
內向本院補提理由書（均須按他造當事人之人數附繕本）「切勿
逕送上級法院」。
告訴人或被害人對於判決如有不服具備理由請求檢察官上訴者，
其上訴期間之計算係以檢察官收受判決正本之日期為準。
中    華    民    國    97    年    11    月    26    日
                                書  記  官   黃幼華


司法院資訊處製作；財團法人民間司法改革基金會備份。
